臺灣桃園地方法院刑事判決　　　　　　　94年度訴字第1871號
公　訴　人　台灣桃園地方法院檢察署檢察官
被　　　告　甲○○
　　　　　　　　　　　弄27號（現於臺灣新竹戒治所執行）
指定辯護人　本院公設辯護人　陳瑞明
上列被告因違反槍砲彈藥刀械管制條例案件，經檢察官提起公訴
（94年度偵字第13541號），本院判決如下：
    主  文
甲○○未經許可，持有可發射子彈具有殺傷力之改造手槍，處有
期徒刑參年，併科罰金新臺幣伍萬元，罰金如易服勞役，以新臺
幣玖佰元（即銀元佰元）折算壹日。扣案仿ＦＮ廠半自動手槍
製造之改造手槍壹支（含彈匣壹個，槍枝管制編號：0000000000
號）沒收。
    事  實
一、甲○○於民國94年3 月14日22時許，在桃園縣中壢市○○路
    觀光夜市某處，以新臺幣三萬元之代價，向某姓名年籍均不
    詳之綽號「阿平」成年男子，購入可發射子彈，具有殺傷力
    之仿ＦＮ廠半自動手槍製造之改造手槍（含彈匣1 個，槍枝
    管制編號：0000000000號）1 把及具有殺傷力之土造子彈11
    顆（另有不具殺傷力之土造子彈1 顆、子彈半成品19個及經
    甲○○試射，但無證據證明具有殺傷力之土造子彈1 顆），
    而未經主管機關許可予以持有；甲○○取得上開手槍、子彈
    後，乃於翌（13）日凌晨3 時許，持該等槍彈至同縣中壢市
    陸軍專科學校（原名「陸軍士官學校」）附近之某產業道路
    旁之池塘邊試擊1 顆後，將上開手槍及土造子彈5 顆放在1
    個黑色包包內，藏放在所有車牌號碼VY-1578 號自用小客車
    駕駛座下之置物箱內，其餘土造子彈7 顆及子彈半成品19個
    、（試射後）之彈殼1 個藏放褲子口袋內。嗣於同日15時40
    分許，在桃園縣中壢市○○○街二號前，駕駛上開車輛為桃
    園縣政府警察局中壢分局普仁派出所警員乙○○、丙○○攔
    檢盤查，請其出示證件時，因甲○○將手放在外套口袋蓋在
    鼓起之褲子口袋外，表情緊張，警員乙○○、丙○○因而起
    疑查問，甲○○表明其有不該有的東西，並在警員之指示下
    將藏放口袋內之土造子彈、子彈半成品及彈殼交出，警員乙○○因而合理懷疑甲○○另非法持有手槍，乃繼續追問甲○○「有子彈，還有沒有其他東西？」，甲○○因而向警員乙○○表示「還有鐵（即槍枝）」放在上開小客車駕駛座下置
    物箱內黑色包包內，其後警員乙○○、丙○○經徵得甲○○
    之同意，搜索該置物箱而查獲上開改造手槍（含彈匣）及土
    造子彈5 顆，共計查獲土造子彈12顆（含不具殺傷力之子彈
    1顆）、彈殼1個及改造手槍（含彈匣）1支。
二、案經桃園縣政府警察局中壢分局報請臺灣桃園地方法院檢察
    署檢察官偵查起訴。
    理  由
一、上開事實，業據被告甲○○於警詢時、檢察官偵訊及本院審
    理時坦承不諱，復有上開改造手槍（含彈匣）、子彈扣案可
    資佐證。而上開手槍（槍枝管制編號：0000000000號）及子
    彈經送請內政部警政署刑事警察局分別鑑驗，認送鑑手槍係
    仿ＦＮ廠半自動手槍製造之玩具手槍換裝土造金屬槍管改造
    而成之改造手槍，機械性能良好，可擊發送鑑子彈，確認具
    有殺傷力，另送鑑子彈11顆，認均係土造子彈，經分別試射
    ，均可擊發，均具殺傷力，有該局94年4 月13日出具之槍彈
    鑑定書影本及94年11月14日刑鑑字第0940167361號函各1 份
    附卷可稽（偵卷第26至28頁、本院卷）。是被告任意性自白
    核與事實相符，本件事證明確，被告持有槍、彈之犯行堪以
    認定。至於被告取得槍彈後試射土造子彈1 顆，雖試射成功
    ，惟其動能為何，是否具有殺傷力，已無從確認，是尚難認
    被告該土造子彈具有殺傷力（公訴意旨亦僅認定被告持有具
    有殺傷力之土造子彈11顆），併予說明。
二、核被告所為，係犯槍砲彈藥刀械管制條例第8 條第4 項之未
    經許可持有可發射子彈具有殺傷力之改造手槍罪及同條例第
    12 條 第4 項之未經許可持有子彈罪。被告以一持有行為，
    同時觸犯上開未經許可持有可發射子彈具有殺傷力之改造手
    槍罪及未經許可持有子彈罪，為想像競合犯，應依刑法第55
    條之規定，從較重之未經許可持有可發射子彈具有殺傷力之
    改造手槍罪處斷。至於有關警員查獲本件之情形，辯護人主
    張：「被告直接告知警方其自用小客車上尚有槍枝壹把，使
    警方知道槍枝，（就其未經許可持有槍枝犯行部分）應有自
    首適用」等語。惟查：(1)刑法第62條所定自首減刑係以對於
    未發覺之犯罪，在有偵查犯罪職權之公務員知悉犯罪事實及
    犯人之前，向職司犯罪偵查之公務員坦承犯行，並接受法院
    之裁判而言。苟職司犯罪偵查之公務員已知悉犯罪事實及犯
    罪嫌疑人後，犯罪嫌疑人始向之坦承犯行者，為自白，而非
    自首。所謂發覺，不以有偵查犯罪之機關或人員確知其人犯
    罪無誤為必要，僅須有確切之根據得為合理之可疑者，亦屬
    發覺（最高法院72年台上字第641 號判例意旨、94年台上字
    第4027號判決意旨參照）。(2)本件證人，即警員丙○○、乙○○於盤查被告之前，固對被告之行跡懷疑，惟尚未知悉或
    懷疑被告未經許可持有手槍及子彈，此業據證人乙○○、丙○○於本院審理時證述在卷（同日審判筆錄第3 、4 、6 頁
    ）。是被告於證人乙○○詢問其口袋內有何物品時，坦承藏
    放於口袋內之物品為子彈，並提出交付予證人乙○○之行為
    ，應可認為係對持有子彈犯行之自首。惟被告並未同時自首
    其持有改造手槍之犯行，而此時證人乙○○已因被告持有子
    彈之事實，且槍彈通常是在一起（持有），合理懷疑被告另
    持有槍枝，因而再次詢問被告「還有沒有其他東西」，被告
    方坦承其車上還有「鐵（即槍枝）」等情，亦據證人乙○○
    、丙○○證述在卷（同上審判筆錄第4 、6 頁），被告對此
    情形亦不否認。是證人乙○○於被告陳明其持有手槍前，已
    有確切之根據（即被告持有相當數量之子彈，而通常槍彈係
    一起持有），而合理懷疑被告持有槍枝之犯行，是被告隨後
    坦承持有上開改造手槍，並同意警員搜索取出等情，應屬自
    白，尚難認係自首。(3)綜上所述，辯護人認為被告自首持有
    改造手槍之犯行，並接受裁判，應依法減輕其刑等語，尚有
    誤會。爰審酌被告前僅有施用毒品之非行，素行尚可、被告
    持有具有殺傷力之槍彈，對社會治安之危害性極大、被告犯
    罪後坦承犯行，態度良好及其持有槍、彈之動機、時間、數
    量等一切情狀，從輕量處如主文所示之刑，並諭知罰金易服
    勞役之折算標準，以資懲儆。
三、扣案上開改造手槍1 支（含彈匣1 個）屬違禁物，應依刑法
    第38條第1 項第1 款宣告沒收。至於扣案具有殺傷力之土造
    子彈11顆，業於內政部刑事警察局鑑驗時試射擊發，僅餘其
    彈殼，不復具有殺傷力，已非違禁物，另扣案之彈殼1 個（
    被告試射後所遺留）及子彈半成品19個，均與本件犯罪無涉
    ，且非違禁物，自不得宣告沒收，併此說明。
四、據上論斷，應依刑事訴訟法第299 條第1 項前段，槍砲彈藥
    刀械管制條例第8 條第4 項、第12條第4 項，刑法第11條前
    段、第55條、第42條第2 項、第38條第1 項第1 款，罰金罰
    鍰提高標準條例第2 條，現行法規所定貨幣單位折算新臺幣
    條例第2 條，判決如主文。
本案經檢察官李允煉到庭執行職務。
中　　華　　民　　國　　94　　年　　12　　月　　14　　日
                  刑事第二庭審判長法　官　徐培元
                                  法  官　尹  良
              　                  法  官  潘進順
以上正本證明與原本無異。
如不服本判決書，應於送達後10日內，向本院提出上訴狀。
                                  書記官  陳玉芬
中　　華　　民　　國　　94　　年　　12　　月　　15　　日
附錄本案論罪科刑依據法條：
槍砲彈藥刀械管制條例第8條第4項
未經許可，持有、寄藏或意圖販賣而陳列第1 項所列槍枝者，處
3 年以上10年以下有期徒刑，併科新臺幣700 萬元以下罰金。
槍砲彈藥刀械管制條例第12條第4項
未經許可，持有、寄藏或意圖販賣而陳列子彈者，處5 年以下有
期徒刑，併科新台幣300 萬元以下罰金。
